臺灣新竹地方法院刑事判決
109年度竹簡字第303號
聲  請  人  臺灣新竹地方檢察署檢察官
被      告  張竣銘（原名葉儒澤）



上列被告因詐欺案件，經檢察官聲請簡易判決處刑（108 年度偵
字第12353 號），本院判決如下：
    主  文
張竣銘犯幫助詐欺取財罪，處拘役伍拾日，如易科罰金，以新臺
幣壹仟元折算壹日。緩刑貳年。
    事實及理由
一、本件犯罪事實：
（一）張竣銘（原名葉儒澤，於民國107 年11月30日更名為張竣
      銘）明知近年來臺灣社會盛行以虛設、租賃、借用或買賣
      人頭帳戶之方式，供詐騙集團作為詐欺他人交付財物或恐
      嚇他人交付贖金等不法用途，亦知金融機構帳戶之存摺、
      提款卡及密碼等物係個人理財之重要工具，且關係個人財
      產、信用之表徵，應可預見提供自己之郵局或銀行帳戶存
      摺、提款卡及密碼等供人使用，可能因此供他人使用詐術
      使被害人將款項匯入後，再予提領使用；並預見可能因而
      幫助他人從事詐欺之不法犯罪，竟仍基於幫助他人詐欺之
      未必故意，於107 年10月18日前某不詳時間，在不詳地點
      ，將其向臺灣銀行所申請設立帳號000-000000000000號帳
      戶之存摺、提款卡及密碼提供予真實姓名年籍均不詳之詐
      騙集團成年成員使用。嗣該詐騙集團成年成員於取得張竣
　　　銘名義之前揭帳戶之存摺、提款卡及密碼等物後，即基於
　　　意圖為自己不法所有之詐欺取財犯意，先後於如附表各該
　　　編號所示時地，以如附表各該編號所示之詐術，致使張淑
　　　冰及陳冠州均陷於錯誤，分別匯款如附表各該編號所示之
　　　款項至張竣銘名義之前揭帳戶內，隨即均遭該詐騙集團成
　　　年成員提領一空。嗣因張淑冰及陳冠州均察覺受騙，乃均
　　　報警處理，因而為警循線查悉上情。
（二）案經張淑冰訴由新竹市警察局第一分局報請臺灣新竹地方
      檢察署檢察官偵查聲請簡易判決處刑。
二、證據及理由：
（一）被告張竣銘於警詢及偵訊時之供述。
（二）告訴人張淑冰於警詢時之指訴。
（三）被害人陳冠州於警詢時之指述。
（四）告訴人張淑冰提出之合作金庫銀行存摺封面及內頁交易明
      細各1 份、自動櫃員機客戶交易明細單1 份、通聯紀錄翻
      拍照片1 幀、內政部警政署反詐騙案件紀錄表1 份、新北
      市政府警察局汐止分局汐止派出所受理詐騙帳戶通報警示
      簡便格式表2 份。
（五）被害人陳冠州提出之玉山銀行自動櫃員機交易明細表1 份
      、新北市政府警察局林口分局明志派出所陳報單1 份、受
      理各類案件紀錄表1 份、受理詐騙帳戶通報警示簡便格式
      表1 份、內政部警政署反詐騙諮詢專線紀錄表2 份、受理
      刑事案件報案三聯單1 份、內政部警政署反詐騙諮詢專線
      紀錄表1 份。
（六）臺灣銀行帳號000-000000000000號帳戶之存摺存款歷史明
　　　細查詢資料（查詢期間：107 年4 月1 日至107 年10月19
　　　日）1 份。
（七）經查被告固坦承前揭臺灣銀行帳戶為其申辦使用等情，惟
      矢口否認有何幫助詐欺取財犯行，辯稱：我平常沒有特別
　　　保管存摺及提款卡，都丟在宿舍櫃子或放家裡。該帳戶存
　　　摺及提款卡在前年遺失，我有把密碼寫在存摺上面，撿到
　　　的人就有辦法領款。後來因為臺灣銀行說前揭帳戶已變警
　　　示帳戶，不能報遺失，我想要聲請解除富邦、郵局延伸管
　　　制帳戶，我才去報案云云。然：
  １、查被告名義之前揭臺灣銀行帳戶於107 年10月4 日經提領
　　　全部款項，餘額已為零等情，有上開臺灣銀行帳戶存摺存
　　　款歷史明細查詢資料1 份在卷足稽，顯見斯時前揭臺灣銀
　　　行帳戶之存摺、提款卡及密碼等物仍為被告管領使用中至
　　　明，則苟真如被告所辯及其所提出新竹市警察局第二分局
　　　東門派出所受理案件登記表中所記載係於107 年10月15日
　　　遺失前揭臺灣銀行帳戶存摺、提款卡等物，顯見僅相隔區
　　　區11日；而金融帳戶為個人理財工具，事關個人財產權益
　　　之保障，其專有性甚高，本應妥為保管，防止他人任意使
　　　用，被告於警詢時亦自承：我知道帳戶所有人有保管帳戶
　　　存摺及提款卡的義務。（你是否知道你所申辦帳戶之存摺
　　　、提款卡、密碼不得隨意交付他人，並有保管之責任？）
　　　我知道等情不諱；況且近年來詐騙集團猖獗，犯罪類型層
　　　出不窮，已成為我國目前最嚴重的經濟犯罪行為之一，該
　　　等犯罪多數均係利用人頭帳戶作為出入帳戶，此新興犯罪
　　　已經媒體廣為披載，被告身為智識正常之成年人，苟真有
　　　帳戶存摺、提款卡及密碼遺失，且在使用後僅相隔11日後
　　　即遺失，被告自當迅速為掛失、申請補發等相關補救處理
　　　措施，然被告卻對其名義且甫經使用過之前揭臺灣銀行帳
　　　戶存摺、提款卡不見時並未及時掛失、亦未馬上報警或為
　　　任何相關補救處理措施，反而係完全置之不理，實屬有違
　　　常情。而被告於警詢及偵訊時對於前揭臺灣銀行帳戶之存
　　　摺及提款卡等物原先究係置於何處、在如何狀況下遺失、
　　　其是否曾告知他人密碼或密碼遭洩漏等諸多細節，均無法
　　　說明，從而被告所辯前揭臺灣銀行帳戶存摺、提款卡等物
      係遺失云云，是否屬實，已不無所疑。
  ２、次查，詐騙集團之成年成員既知利用他人之帳戶掩飾犯罪
　　　所得，應非愚昧之人，當知社會上一般正常之人如帳戶存
　　　摺、提款卡及密碼遭竊或遺失，為防止拾得或竊得之人盜
　　　領其存款或做為不法使用而徒增訟累，極可能於發現後立
　　　即報警或向金融機構辦理掛失止付，在此情形下，如仍以
　　　該帳戶作為犯罪工具，則在渠等向他人詐騙，並誘使被害
　　　人將款項匯入該帳戶後，極有可能因帳戶所有人掛失止付
　　　而無法提領，則渠等大費周章從事於犯罪之行為，甘冒犯
　　　罪後遭追訴、處罰之風險，卻只能平白無故替原帳戶所有
　　　人匯入金錢，而無法得償犯罪之目的，甚者，帳戶所有人
　　　在掛失後，詐欺集團成年成員因不知此情下如又前往自動
　　　櫃員機提領詐欺所得贓款時，亦有遭金融機構所設置監視
　　　攝影機錄影而為警循線查獲之風險，是以犯罪集團成年成
      員若非確定該帳戶所有人不會報警或掛失止付，而確保渠
　　　等能自由使用該帳戶提款、轉帳，當不至於以該帳戶從事
　　　犯罪，此誠屬當然之理，然被告名義之前揭臺灣銀行帳戶
　　　於107 年10月18日21時11分7 秒經告訴人張淑冰於受詐騙
　　　後轉帳如附表1 號所示款項，隨即詐騙集團成年成員於同
　　　日21時16分20秒及21時17分22秒許分2 次提領出款項；又
　　　前揭臺灣銀行帳戶於107 年10月18日21時48分28秒經被害
　　　人陳冠州於受詐騙後轉帳如附表2 號所示款項，隨即詐騙
　　　集團成年成員於同日21時53分34秒即提領出款項等情，有
　　　前述臺灣銀行帳戶存摺存款歷史明細查詢資料1 份在卷可
      憑，足見詐騙集團成年成員於斯時係處於能放心使用前揭
　　　臺灣銀行帳戶之提款卡以便順利進出款項之狀態至明。且
　　　提款需輸入帳號密碼等情，為眾所週知之事實，既然詐騙
　　　集團成年成員能一再順利自被告名義之前揭帳戶中領款，
　　　可見詐騙集團成年成員知悉被告上開帳戶領款密碼。是以
　　　依上開情形，足見該詐欺集團成年成員於向如附表各該編
　　　號所示告訴人張淑冰及被害人陳冠州詐欺時，確有把握該
　　　帳戶不會被帳戶所有人即被告掛失止付，渠等確實可順利
　　　取得詐得之款項，而此等確信及把握，在該帳戶係拾得之
　　　情況下，實無可能發生至明。申言之，詐欺取財集團使用
　　　之提款卡（含密碼），應係帳戶持有人同意交付渠等使用
　　　者。而被告雖於偵訊時供述：我把密碼寫在存摺上面云云
　　　，然密碼及提款卡應分開置放，以免一旦遭有心人士取得
　　　提款卡，即可輸入密碼提領款項，此為一般人皆知之理。
　　　而前揭臺灣銀行帳戶係被告於案發前十餘日方仍使用之帳
　　　戶等情，已如前述，更難想像被告有何理由要甘冒一旦存
      摺及提款卡遭人取得將可輸入密碼後冒領款項如此風險，
　　　而將密碼寫在存摺上面如此舉止？本案詐欺如附表各該編
　　　號所示告訴人及被害人等之正犯使用被告名義之前揭帳戶
      供作收受領取詐欺所得贓款之帳戶，並以提款卡至自動櫃
      員機提款，且被告辯解又有前述諸多不合情理之處，當可
      確認前揭帳戶存摺、提款卡及密碼係經被告同意而交付供
      詐騙集團成員使用。從而被告前揭辯稱上開帳戶等存摺、
      提款卡及及密碼等物因遺失而遭詐騙集團成員利用云云，
      悖於常情，與事實不符，尚難採信。
  ３、再按刑法上之故意，分為直接故意（確定故意）與間接故
      意（不確定故意），「行為人對於構成犯罪之事實，明知
      並有意使其發生者」為直接故意。「行為人對於構成犯罪
      之事實，預見其發生而其發生並不違背其本意者」為間接
      故意；而間接故意與有認識的過失之區別，在於二者對構
      成犯罪之事實雖均預見其能發生，但前者對其發生並不違
      背其本意，後者則確信其不發生。且幫助犯之成立，以行
      為人主觀上認識被幫助者正欲從事犯罪或係正在從事犯罪
      ，且該犯罪有既遂之可能，而其行為足以幫助他人實現構
      成要件者，即具有幫助故意，並不以行為人確知被幫助者
      係犯何罪名為必要。至於行為人在正犯實施犯罪前為幫助
      行為者，則構成事前幫助犯。經查衡諸常情任何人均可辦
      理金融帳戶使用，如無正當理由，實無取得他人存摺、提
      款卡及密碼等物使用之理，而金融存摺、提款卡及密碼等
　　　物亦事關個人財產權益之保障，其專有性甚高，除非本人
　　　或與本人親密關係者，難認有何理由可自由流通使用該存
      摺、提款卡及密碼等物，一般人均有妥為保管及防止他人
      任意使用之認識，縱特殊情況偶需交付他人使用，亦必深
      入瞭解用途及合理性，始予提供，且該等專有物品如落入
      不明人士手中，而未加以闡明正常用途，極易被利用為與
      財產有關之犯罪工具，而有犯罪意圖者，非有正當理由，
      竟徵求他人提供帳戶，客觀上可預見其目的，係供為某筆
      資金之存入後再行領出之用，且該筆資金之存入及提領過
      程係有意隱瞞其流程及行為人身分曝光之用意，一般人本
      於一般認知能力均易於瞭解，報章媒體復一再披露詐騙集
      團為規避查緝，故使用他人帳戶以遂行詐欺之不法犯罪態
      樣，被告為智慮健全之成年人，對此自難諉為不知，且被
　　　告任意將渠之帳戶存摺、提款卡及密碼等物交付予他人，
　　　而該人既有使用帳戶之需，竟不思自行申辦，反大費周章
　　　收集他人帳戶使用，顯與一般交易常情相悖，則其用途實
　　　屬可疑，足證被告應可預見其名義之前揭臺灣銀行帳戶存
　　　摺、提款卡及密碼等物提供他人使用將幫助他人實施詐欺
　　　犯罪，竟仍將其名義之前揭臺灣銀行帳戶之存摺、提款卡
　　　及密碼等物，交予來路不明之人，是縱無證據證明被告明
      知該人之犯罪態樣係以該帳戶等供詐欺之用，惟其顯具縱
　　　有人以其之金融帳戶實施詐欺犯罪亦不違背其本意之幫助
　　　意思自明。
（八）綜上，被告所辯顯為事後卸責之詞，均不足採信，從而本
　　　案事證明確，被告前述犯行洵堪認定，應予依法論科。
三、核被告張竣銘交付其名義之前揭臺灣銀行帳戶之存摺、提款
    卡及密碼等物供人不法使用，顯係基於幫助他人詐欺取財之
    不確定犯意，且其所為提供他人帳戶之存摺、提款卡及密碼
    等物之行為亦屬刑法詐欺取財罪構成要件以外之行為，其既
    以幫助他人犯罪之意思而參與犯罪構成要件以外之行為，核
    其所為係犯刑法第30條第1 項前段、第339 條第1 項之詐欺
    取財罪之幫助犯，爰依刑法第30條第2 項減輕其刑。又被告
    係以1 次提供其名義之前接臺灣銀行帳戶存摺、提款卡及密
　　碼之行為，幫助詐騙集團成年成員先後詐騙告訴人張淑冰及
　　被害人陳冠州，為想像競合犯，應依刑法第55條前段之規定
　　，從一重處斷。爰審酌被告並無前科，素行尚稱良好，其任
　　意交付帳戶存摺、提款卡及密碼等資料予詐騙集團，充作轉
　　向詐欺集團詐騙取財之工具，非但徒增告訴人及被害人等尋
　　求救濟之困難，亦使詐騙集團得以順遂詐欺取財犯行，司法
　　機關難以查獲正犯之犯行，造成此類犯罪層出不窮，其犯罪
　　動機、手段、情節、目的、所生危害、犯後否認犯行，惟已
　　與被害人陳冠州達成和解，賠償全部款項等情，有本院調解
　　筆錄1 份在卷足參，兼衡其智識程度、生活及經濟狀況等一
　　切情狀，逕以簡易判決處如主文所示之刑，及諭知如易科罰
　　金之折算標準，以資懲儆。又被告前未曾因故意犯罪受有期
　　徒刑以上刑之宣告等情，有臺灣新竹地方檢察署刑案資料查
　　註紀錄表1 份及臺灣高等法院被告前案紀錄表1 份在卷可佐
　　，其因一時失慮，致罹刑章，犯罪後已與被害人陳冠州達成
    和解及給付全部賠償款項等情，已如前述，是信歷此次偵審
    程序之教訓，被告已知所警惕而無再犯之虞，故本院認上開
    所宣告之刑以暫不執行為適當，爰依刑法第74條第1 項第1 
    款規定，宣告如主文所示之緩刑，以勵自新。
四、末按犯罪所得，屬於犯罪行為人者，沒收之。但有特別規定
    者，依其規定，刑法第38條之1 第1 項固定有明文，惟幫助
    犯乃僅對犯罪構成要件以外之行為加以助力，且無共同犯罪
    之意思，對於正犯所有因犯罪所得之物，無庸為沒收之宣告
    ，最高法院86年度臺上字第6278號、89年度臺上字第6946號
　　刑事判決要旨可資參照。經查本件卷內尚無證據可認被告確
　　已因幫助詐欺取財之行為獲得任何犯罪所得，本院即無從就
　　犯罪所得宣告沒收，亦併此敘明。
五、依刑事訴訟法第449 條第1 項、第454 條第1 項，刑法第30
    條第1 項前段、第2 項、第339 條第1 項、第41條第1 項前
    段、第74條第1 項第1 款，刑法施行法第1 條之1 第1 項、
　　第2 項前段，逕以簡易判決處如主文所示之刑。
六、如不服本判決，得自收受送達之日起20日內，向本院提起上
    訴。
本案經檢察官陳榮林聲請簡易判決處刑。
中　　華　　民　　國　　109 　年　　12　　月　　31　　日
                  新竹簡易庭    法  官  楊惠芬 
以上正本證明與原本無異。  
如不服本判決應於收受送達後20日內向本院提出上訴書狀，並應
敘述具體理由；其未敘述上訴理由者，應於上訴期間屆滿後20日
內向本院補提理由書（均須按他造當事人之人數附繕本）「切勿
逕送上級法院」。告訴人或被害人如對於本判決不服者，應具備
理由請求檢察官上訴，其上訴期間之計算係以檢察官收受判決正
本之日期為準。
中　　華　　民　　國　　110 　年　　1 　　月　　6 　　日
　　　　　　　　　              書記官  李艷蓉
附表：（元：新臺幣）
編號 被害人 詐      騙      方      式 匯款時地及金額 1 張淑冰 詐騙集團成年成員於107 年10 月18日18時45分許起，假冒網 路賣家及郵局人員，撥打電話 向其佯稱其之前上網購買行動 電源之帳單因工讀生弄錯，恐 其帳戶遭誤扣款項，需操作自 動櫃員機確認帳戶餘額云云， 致使張淑冰信以為真而陷於錯 誤，遂依指示轉帳匯款至指定帳戶。 張淑冰於107 年10 月18日21時11分許 ，在位於新北市○○區○○○路000 號處之合作金庫，操作自動櫃員機轉帳匯款29987 元至 張竣銘名義之前揭臺灣銀行帳戶內。 2 陳冠州 詐騙集團成年成員於107 年10 月18日某時許，假冒「瘋狂賣 客」網路交易平臺之客服人員及玉山銀行之客服人員，撥打電話向其佯稱因系統出錯，導致其帳號多出10筆訂單，需操作自動櫃員機取消交易云云，致使陳冠州信以為真而陷於錯誤，遂依指示轉帳匯款至指定帳戶。 陳冠州於107 年10月18日21時48分許 ，在位於新北市○○區○○路0 段00 號處之玉山銀行，操作自動櫃員機轉帳匯款21123 元至張竣銘名義之前揭臺灣銀行帳戶內。